【裁判字號】    91,訴,3698
【裁判日期】    921007
【裁判案由】    限制出境
【裁判全文】
臺北高等行政法院判決                            九十一年度訴字第三六九八號
                              .
    原      告  甲○○
    被      告  財政部
    代  表  人  乙○（部長）
    訴訟代理人  丁○○
                丙○○
右當事人間因限制出境事件，原告不服行政院中華民國九十一年七月十一日院臺訴字
第○九一○○三二二一○號訴願決定，提起行政訴訟。本院判決如左︰
    主  文
原告之訴駁回。
訴訟費用由原告負擔。
    事  實
一事實概要︰緣原告係好時機股份有限公司（下稱好時機公司）及崧歡行股份有限公
  司（下稱崧歡行公司）負責人，因好時機公司滯欠民國（下同）八十七年度營利事
  業所得稅（含滯納金及滯納利息）計新台幣（下同）一、七四六、四九二元，八十
  九年營業稅（含滯納金、滯納利息）計一、四七五、四五七元，崧歡行公司滯欠八
  十九年營業稅（含滯納金、滯納利息）計四、三○○、四四三元，已達「限制欠稅
  人或欠稅營利事業負責人出境實施辦法」第二條第一項規定之限制出境標準，高雄
  縣政府稅捐稽徵處及被告所屬臺灣省南區國稅局乃分別報經被告以八十九年五月十
  一日台財稅第○八九○○二九九○八號函、八十九年六月七日台財稅第○八九○○
  三六三三八號函、九十年十月二十六日台財稅字第○九○○○九二九二○號函轉內
  政部警政署入出境管理局限制原告出境，嗣原告委請黃永盛申請以第三人李仁成所
  有坐落臺南市○區○○段二二四之二十七地號乙筆道路用地（下稱系爭土地），抵
  繳或供擔保好時機及崧歡行公司之欠稅，並解除其出境限制，經被告九十一年三月
  六日台財稅字第○九一○○九一○七九號函，以上開該地號道路用地與稅捐稽徵法
  第十一條之一第四款規定之易於變價條件不合，否准其解除限制出境之申請，原告
  不服，提起訴願遭駁回，遂向本院提起行政訴訟。
二兩造聲明：
  (一)原告聲明：訴願決定及原處分均撤銷。
  (二)被告聲明：判決駁回原告之訴。
三兩造之爭點：原告主張其提供第三人所有系爭土地，有公告地價可據，且無產權糾
  紛，被告卻以不符易於變價條件為由，否准供擔保解除其出境限制，顯有違誤，是
  否可採？
  (一)原告主張：原告提供之系爭土地，係台南市○○○○道路，雖台南市政府未列入
    九十一年度徵收補償預算內，然依司法院釋字第四○○號解釋：「既成道路符合
    一定要件而成立公用地役關係者，其所有權人對土地既已無從自由使用收益，形
    成因公益而特別犧牲其財產上之利益，國家自應依法律之規定辦理徵收給予補償
    ，各級政府如因經營困難，不能對上述道路全面徵收補償，有關機關亦應定期籌
    措財源逐年辦理或以他法補償：：」之意旨。原告提供之系爭土地既為細部計劃
    道路用地，則依大法官上揭解釋意旨，政府自有依法徵收之責。況原告提供之土
    地既有政府所訂公告地價可為依據，且無產權糾紛，則被告認原告提供之土地不
    符「易於變價」之規定，並拒絕原告提供擔保解除出境限制，顯然損及原告之權
    益且不合法。
  (二)被告主張：
    1.本件原告提供系爭土地作為欠稅之擔保，經被告所屬臺灣省南區國稅局岡山稽
      徵所九十一年一月二十九日南區國稅岡山徵字第○九一○○一三六二八號函詢
      台南市政府工務局，上開地號土地是否已列入徵收補償計畫等，經該局九十一
      年二月十五日九一南工局土字第○一一三一號函復「上開地號道路用地本年度
      並無列入徵收補償預算內」。被告遂以其與稅捐稽徵法第十一條之一第四款規
      定易於變價之規定不合為由，否准其作為欠稅之擔保，於法有據，並無不妥。
    2.查本件系爭土地雖為道路用地，惟依臺南市政府工務局九十一年二月十五日九
      一南工局土字第○一一三一號函復本部臺灣省南區國稅局及高雄縣政府稅捐稽
      徵處以，有關系爭土地之道路用地補償費，經查本年度並無列入徵收補償預算
      內。則與稅捐稽徵法第十一條之一第四款及被告八十七年九月三十日台財稅第
      八七○七○○四○七號函釋易於變價之規定不合，即不得作為欠稅之擔保，與
      司法院釋字第四○○號解釋政府有依法徵收補償之意旨並無違背，是以，本件
      核與「限制欠稅人或欠稅營利事業負責人出境實施辦法」第五條第二款規定不
      符，本件原告所訴核不足採。
    3.查稅捐擔保之目的，係在納稅義務人不繳納稅捐時得就擔保品強制執行取償，
      尚不得逕行將擔保品移轉為國有，況依稅捐稽徵法第二十三條規定，稅捐之徵
      收期間為五年，未於徵收期間徵起者不得再行徵收。本件原告提供之系爭土地
      雖為細部計畫道路用地，依司法院釋字第四○○號解釋，政府有依法徵收之責
      任，惟在未列入徵收補償計畫前，上開稅捐擔保及徵收期間內徵起稅款之目的
      ，即無法達成，被告以該道路用地台南市政府未列入徵收補償計畫，與易於變
      價之規定不合，而否准原告作為欠稅之擔保，並無不妥。
    理  由
一本件原告起訴後，被告之代表人已由李庸三更換為乙○，被告新代表人乙○具狀聲
  明承受訴訟，於法有據，應予准許，合先敘明。
二按「依本辦法限制出境者，有左列情形之一時，稅捐稽徵機關或海關應即依其限制
  出境程序，報請財政部或該管法院函請內政部入出境管理局解除其出境限制：．．
  ．．二、經向稅捐稽徵機關或海關依法提供欠稅及罰鍰之相當擔保者。」為限制欠
  稅人或欠稅營利事業負責人出境實施辦法第五條第二款所明定。次按「本法所稱相
  當擔保，係指相當於擔保稅款之左列擔保品：四、其它經財政部核准，易於變價及
  保管，且無產權糾紛之財產。」為稅捐稽徵法第十一條之一第四款所規定。次按「
  納稅義務人提供土地作為應納稅捐之擔保，依稅捐稽徵法第十一條之一第四款規定
  ，須符合易於變價及保管，且無產權糾紛之條件。‧‧‧該道路用地如尚未經當地
  縣市政府列入徵收補償計畫，與首開法條易於變價之規定不合，即不得作為欠稅之
  擔保。」為財政部八十七年九月三十日台財稅第八七○七○○四○七號函所明釋。
  上開函釋，係財政部基於職權所為釋示，未逾越法律規定，自可適用。
三本件原告係好時機公司及崧歡行公司負責人，因好時機公司滯欠八十七年度營利事
  業所得稅計一、七四六、四九二元，八十九年營業稅（含滯納金、滯納利息）計一
  、四七五、四五七元，崧歡行公司滯欠八十九年營業稅（含滯納金、滯納利息）計
  四、三○○、四四三元，已達「限制欠稅人或欠稅營利事業負責人出境實施辦法」
  第二條第一項規定之限制出境標準，高雄縣政府稅捐稽徵處及被告所屬臺灣省南區
  國稅局乃分別報經被告以八十九年五月十一日台財稅第○八九○○二九九○八號函
  、八十九年六月七日台財稅第○八九○○三六三三八號函、九十年十月二十六日台
  財稅字第○九○○○九二九二○號函轉內政部警政署入出境管理局限制原告出境，
  嗣申請原告以系爭土地，作為好時機及崧歡行公司之欠稅擔保，並解除其出境限制
  ，經被告以上開該地號道路用地與稅捐稽徵法第十一條之一第四款規定之易於變價
  條件不合，否准其解除限制出境之申請，原告不服，提起訴願遭駁回，復起訴主張
  其提供第三人所有系爭土地，有公告地價可據，且無產權糾紛，被告卻以不符易於
  變價條件為由，否准供擔保解除其出境限制，顯有違誤，詳如其起訴狀事實欄所載
  理由等語。
四查本件原告係好時機公司及崧歡行公司之負責人，因上開二公司欠繳稅款已達限制
  欠稅人或欠稅營利事業負責人出境實施辦法之限制出境標準，遭被告函請內政部警
  政署入出境管理局限制出境，原告並未爭執，所爭執為主張其提供第三人所有系爭
  土地，係台南市○○○○道路，有公告地價可據，且無產權糾紛，被告否准其提供
  該土地供擔保解除出境限制，有損其權益等語。惟查系爭土地，經財政部台灣省南
  區國稅局及高雄縣政府稅捐稽徵處函查，據台南市政府工務局以九十一年二月十五
  日九一南工局土字第○一一三一號函復略以：系爭道路用地，九十一年度並無列入
  徵收補償預算。此有該函附原處分卷可稽，則被告以原告所提供之系爭土地，變價
  不易，不得作為欠稅之擔保，否准其解除限制出境之申請，揆諸首揭規定及說明，
  自無不合。
五綜上說明，本件被告之原處分，認事用法，俱無違誤，訴願決定，予以維持，亦無
  不合，原告起訴意旨，非有理由，應予駁回。
六據上論結，本件原告之訴為無理由，依行政訴訟法第九十八條第三項前段，判決如
  主文。
中      華      民      國    九十二    年      十      月      七      日
                            臺 北 高 等 行 政 法 院  第 一 庭
                                           審 判 長  法    官  王立杰
                                                     法    官  王碧芳
                                                     法    官  黃本仁
右為正本係照原本作成。
如不服本判決，應於送達後二十日內，向本院提出上訴狀並表明上訴理由，如於本判
決宣示後送達前提起上訴者，應於判決送達後二十日內補提上訴理由書（須按他造人
數附繕本）。
中      華      民      國    九十二    年      十      月      八      日
                                                     書 記 官  姚國華


司法院資訊處製作；財團法人民間司法改革基金會備份。
